臺灣高等法院民事判決　　　　　　　　 95年度重上字第201號
上　訴　人　乙○○
　　　　　　甲○○
共　　　同
訴訟代理人　黃文祥律師
被　上訴人　丙○○
訴訟代理人　劉承斌律師
複　代理人　李益基律師
被　上訴人　戊○○（原名陳雅萍）
　　　　　　壬○○
上列當事人間請求塗銷所有權移轉登記等事件，上訴人對於中華
民國95年3月9日臺灣板橋地方法院94年度訴字第572號第一審判
決提起上訴，本院於96年3月20日言詞辯論終結，判決如下：
    主      文
上訴駁回。
第二審訴訟費用由上訴人負擔。
    事實及理由
一、被上訴人陳雅萍、壬○○經合法通知，未於言詞辯論期日到
    場，核無民事訴訟法第386條各款所列事由，爰依上訴人之
    聲請，由其一造辯論而為判決。
二、按本件上訴人於原審就備位之訴訴訟標的係依民法第244 條
    第1項、第2項規定請求撤銷被上訴人間無償及有償行為，此
    觀上訴人起訴狀記載至明（見臺灣臺北地方法院94年度訴字
    第66號卷【以下簡稱661號卷】），且原審就上訴人所提起
    前開備位之訴請求撤銷及塗銷被上訴人所為所有權移轉登記
    行為，認均無理由，並予以駁回在案（見原判決第20頁、第
    21頁）。故上訴人於本院審理中就備位之訴訴訟標的，陳明
    係依據民法第244條第2項規定為請求（見本院卷第104頁）
    ，合先敘明。
三、本件上訴人主張：上訴人之子林建良於民國93年11月27日晚
    間10時25分許，騎乘車牌號碼為CML-190號重型機車，行經
    台北市○○○路及南海路口時，遭被上訴人丙○○駕車違規
    右轉衝撞，導致胸腹腔嚴重出血，轉送台北市立和平醫院急
    救後，仍不治身亡。林建良因被上訴人違規駕車行為不法侵
    害致死，上訴人本得依法對丙○○請求賠償財產及非財產上
    損害。詎丙○○竟將甫於93年7月30日、同年8月5日分別向
    訴外人葉青艷、鍾文惠以新臺幣（下同）3,920,000元、4,
    400,000元所買受台北縣土市○○段100地號及坐落其上門牌
    號碼為台北縣土城市○○路○段281巷11弄6號3樓房地（以下
    簡稱6號3樓房地）、台北縣土城市○○段100地號及坐落其
    上門牌號碼為台北縣土城市○○路○段281巷11弄7號7樓房地
    （以下簡稱7號7樓房地），旋即於93年11月30日、12月10
    日，不僅以低於買價之3,500,000元、3,750,000元之價格，
    出售予被上訴人陳雅萍、壬○○，且較本件買賣契約成立當
    時之平均市場價格行情3,563,364元、3,905,836元更低，已
    違背丙○○購屋轉售以賺取價差獲利之目的，顯係為詐害上
    訴人侵權行為損害賠償債權之目的，所為通謀虛偽意思表示
    之假買賣行為。爰先位依民法第87條第1項規定請求：(一)陳
    雅萍於93年12月15日就6號3樓房地以買賣為原因向台北縣板
    橋地政事務所所為所有權移轉登記應予塗銷。(二)壬○○於93
    年12月30日就7號7樓房地房地以買賣為原因向台北縣板橋地
    政事務所所為所有權移轉登記應予塗銷。備位依民法第244
    條第2項請求：(一)丙○○與陳雅萍間於民國93年11月30日就6
    號3樓房地所為之買賣行為及所有權移轉行為，均應予撤銷
    。(二)陳雅萍於93年12月15日就6號3樓房地房地以買賣為原因
    ，向台北縣板橋地政事務所所為之所有權移轉登記，應予塗
    銷。(三)丙○○與壬○○間於93年12月10日就7號7樓房地所為
    之買賣行為及所有權移轉行為，均應予撤銷。(四)壬○○於93
    年12月30日就7號7樓房地以買賣為原因，向台北縣板橋地政
    事務所所為之所有權移轉登記，應予塗銷。原審判決上訴人
    敗訴，上訴人不服，提起上訴，聲明：(一)原判決關於駁回後
    開第二項至三項之訴部分廢棄。(二)上開廢棄部分，先位聲明
    1.陳雅萍於93年12月15日就6號3樓房地以買賣為原因向台北
    縣板橋地政事務所所為所有權移轉登記應予塗銷。2.壬○○
    於93年12月30日就7號7樓房地以買賣為原因向台北縣板橋地
    政事務所為所有權移轉登記應予塗銷。(三)備位聲明：1.丙○
    ○與陳雅萍間於93年11月30日，就6號3樓房地所為之買賣行
    為及所有權移轉行為，應予撤銷。2.陳雅萍於93年12月15日
    ，就6號3樓房地以買賣為原因，向台北縣板橋地政事務所所
    為之所有權移轉登記，應予塗銷。3.丙○○與壬○○間於93
    年12月10日就7號7樓房地所為之買賣行為及所有權移轉行為
    ，應予撤銷。4.壬○○於93年12月30日就7號7樓房地以買賣
    為原因，向台北縣板橋地政事務所所為之所有權移轉登記，
    應予塗銷。
四、被上訴人則以（陳雅萍、壬○○未於言詞辯論期日到場，據
    其前曾到場所為之陳述）：被上訴人丙○○平日除以房屋仲
    介為業外，並與朋友共同投資購買房屋轉賣獲利維生，而上
    訴人所指稱之系爭二房地，即係被上訴人與朋友潘國豪、鄭
    志安共同投資購買，早於93年9月1日及同年11月13日分別委
    託「僑福房屋」及「力霸房屋」代售，並簽訂委託銷售契約
    書，其時間點均在事故發生日93年11月27日之前，均非事故
    後萌生脫產之惡念。而系爭二房地經鑑價結果，6號3樓房地
    之鑑定價格為3,560,000餘元，與丙○○出售予陳雅萍之3,5
    00,000僅差60,000多元，平均每坪房價僅差2,000元；而7號
    7樓房地鑑定價格為3,900,000萬餘元，與丙○○出售予壬○
    ○之3,750,000元萬僅差150,000元，平均每坪房價僅差5,00
    0元，均顯然在交易常態範圍內之合理價差，故系爭二房地
    之買賣價格確與當地之市場行情相當。又6號3樓房屋經陳雅
    萍於93年11月26日以3,500,000元買受，由其配偶陳盈志支
    付力霸房屋仲介服務費70,000元。陳盈志並給付被上訴人丙
    ○○300,000元簽約金。至於尾款3,200,000元部分，其中2,
    985,824元係以轉帳方式代償丙○○之原貸款銀行款項以為
    支付，其餘214,176元則由陳雅萍以現金支付。自93年12月1
    8日完成交屋手續，陳雅萍於94年1月12日即設籍遷入並居該
    址，迄今仍未遷出，且繳納銀行貸款本息迄今。另7號7樓房
    地經壬○○於93年12月9日買受，壬○○並支付僑福房屋仲
    介服務費75, 000元。壬○○分別於93年12月9日及29日以未
    記載受款人姓名之無記名支票給付100,000元簽約款，及250
    ,000 元之完稅款。至於尾款3,400,000元部分，其中3,356,
    074元於93年1月3日以轉帳方式代償丙○○對台灣銀行借款
    債務，其餘43,926元則於93年1月4日及5日分別提領現金40,
    725元及3,201元支付。又7號7樓房地係於94年1月5日完成交
    屋手續，壬○○於94年1月7日即設籍並居住遷入該址，迄今
    仍未遷出，並繳納銀行貸款本息迄今，前揭買賣均非虛偽。
    上訴人主張被上訴人間為通謀虛偽買賣，即應舉證證明之等
    語，資為抗辯。對上訴人之上訴，聲明：上訴駁回。
五、本件上訴人主張其子林建良於93年11月27日晚間10時25分許
    騎乘車牌CML-190號重型機車，行經台北市○○○路及南海
    路口時，遭被上訴人丙○○駕車違規右轉衝撞，致胸腹腔嚴
    重出血，經轉送台北市立和平醫院急救，仍不治死亡，上訴
    人對於丙○○有侵權行為損害賠償請求權存在。丙○○於前
    揭車禍發生後之93年11月30日、93年12月10日將其所有6號3
    樓房地、7號7樓房地分別出售予陳雅萍、壬○○事實，業提
    出臺北市政府警察局交通事故登記單、臺灣臺北地方法院檢
    察署相驗屍體證明書、土地登記謄本、建物登記謄本、土地
    買賣所有權移轉契約書、建築改良物買賣所有權移轉契約書
    及戶籍謄本等為證（附661號卷），且為被上訴人所不爭執
    ，堪認上訴人此部分之主張為真。
六、先位之訴部分：
  (一)上訴人主張丙○○將系爭不動產以買賣為原因，分別移轉予
    壬○○、陳雅萍之行為，係屬通謀虛偽意表示，依民法第87
    條第1項規定，應屬無效云云。惟為被上訴人所否認，並以
    前揭情詞置辯，查：
  1.按民法第87條之通謀虛偽表示，指表意人與相對人相互明知
    為非真意之表示而言，故表意人之相對人不僅須知表意人非
    真意，並須就表意人非真意之表示相與為非真意之合意，始
    為相當。第三人主張表意人與相對人通謀而為虛偽意思表示
    者，該第三人應負舉證之責（最高法院51年台上字第215號
    判例、48年台上字第29號判例意旨參照）。
  2.本件丙○○於93年11月27日肇事致上訴人之子林建良死亡後
    ，旋即於同年11月30日、12月10日分別將6號3樓房地、7號7
    樓房地出售予陳雅萍、壬○○，惟依丙○○所提出之其委託
    不動產仲介業者之委託銷售契約書以觀，其中7號7樓房屋係
    早於93年9月1日簽約委託僑福房屋旗艦店 (以下簡稱僑福房
    屋)代為出售，又於93年12月8日簽訂變更出價之同意書，而
    6號3樓房屋（委託銷售契約書內建物門牌誤寫為7號3樓，但
    建號為273建號無誤）則係於93年11月13日簽訂委託銷售契
    約書（專任委託）委託力霸房屋之加盟店聖弘不動產經紀有
    限公司 (以下簡稱聖宏公司)代為出售，有丙○○所提出之
    委託銷售契約書、契約內容變更同意書等可稽（見原審卷第
    18頁至第24頁）。上訴人雖否認其真正，惟上開事實經證人
    即僑福房屋之營業員人丁○○、證人即聖弘公司之經紀營業
    員庚○○分別證述屬實（見原審卷第71頁、第70頁），則丙
    ○○抗辯稱其在與上訴人之子林建良發生車禍事故前已有出
    售系爭2幢房屋之計畫，並已經付諸行動委託不動產仲介業
    者出售等情，堪信為真。
  3.又丙○○確於93年11月30日、12月10日將6號3樓房地、7號7
    樓，分別以3,500,000元、3,750,000元之價格，出售予陳雅
    萍、壬○○，經證人丁○○、庚○○陳證明確，並有該買賣
    契約書附卷足憑（見原審卷第27頁至第34頁、第37頁至第43
    頁）。而前揭房地係丙○○與訴外人潘國豪、鄭志安三人合
    夥經營房地產買賣中所購，並登記在丙○○名下，且其中6
    號3樓房地部分，亦係潘國豪代理丙○○與陳雅萍所簽訂，
    並由潘國豪簽收第一期款及尾款，每人依三分之一比例分配
    利潤，此經證人潘國豪結證在卷（見原審卷第68頁至第69
    頁），並有該買賣契約備註欄及簽名欄附卷足憑（見原審卷
    第39頁至第40頁），益證丙○○與陳雅萍、壬○○簽立之買
    賣契約為真。
　4.又原審囑託與僑福房屋、聖宏公司無關連並有競爭關係之信
　  義不動產估價師事務所鑑定6號3樓房地及7號7樓房地於93年
    12月之市價，依其鑑定結果，其中6號3樓房地部分鑑定價格
    為3,563,364元，7號7樓房地部分鑑定價格為3,905,836元，
    此有信義不動產估價師事務所AA0000000號估價報告書在卷
    可參（證物外放），核信義不動產估價師事務所具有不動產
    鑑定專業知識，且其依系爭不動產之區域因素、交通條件、
    個別條件、市場分析、土地使用及相關法令限制據以鑑定估
    價，合於一般市場行情，其鑑定結果應屬可採。而丙○○以
    3,500,000元將6號3樓房地出售予陳雅萍，其交易價格與前
    述信義不動產估價師事務所之鑑定價格3,563,364元，相差
    63,364元；丙○○係以總價金3,750,000元將7號7樓房地售
    予壬○○，其交易價格與前述信義不動產估價師事務所之鑑
    定價格3,905,836元，相差155,836元，其差距均非甚大，則
    丙○○及壬○○、陳雅萍抗辯稱其乃係以一般市價成交一節
    ，亦堪信為真。
  5.關於交付價金部分：
  (1)陳雅萍買受6號3樓房地，係於93年11月26日先支付簽約金30
    0,000元，其中100,000元現金係先向其配偶陳盈志公司支領
    200,000元係先簽發本票，嗣於同年月29日由陳盈志父親自
    富邦銀行提領300,000元後，由陳盈志至仲介公司換回本票
    ，已經陳盈志陳證明確（見本院卷第152頁反面），並經證
    人即丙○○之合夥人潘國豪、仲介庚○○證明屬實（見原審
    卷第69頁、本院卷第152頁反面），並有買賣契約所附交款
    備忘錄備註記載及富邦銀行對帳單在卷可憑（見原審卷第89
    頁）。而尾款部分係於93年12月18日支付3,200,000元，由
    陳雅萍向第一商業銀行貸款3,200,000元，其中2,985,784元
    透過第一商業銀行於93年12月16日以匯款代償方式償付被上
    訴人丙○○原來在合作金庫銀行土城分行之貸款，其匯款通
    知單並註記：「如無法取得塗銷證明請退匯」等字樣，陳雅
    萍嗣每月並支付9,235元、18,499元不等之貸款本息，有第
    一商業銀行匯款通知單、放款內容查詢單、活期儲蓄存款存
    摺可考（見原審卷第95頁、第96頁、本院卷第165頁至第167
    頁），而陳思萍並支付仲介公司服務費70,000元，有聖弘公
    司出具買方臨時收據在卷可參（見原審卷第88頁）。而陳雅
    萍於購入6號3樓房地後，旋即於94年1月12日設籍遷入，有
    戶籍謄本在卷可參（見本院卷第100頁至第101頁），則丙○
    ○與陳雅萍抗辯稱其間為正常之交易行為一節，亦非全然無
    據。上訴人以陳雅萍先則陳述簽約金300,000元係於93年11
    月26日以現金支付，與嗣後陳盈志所述不符云云。惟關於30
    0,000元簽約金之來源及如何交付仲介庚○○換票支付，已
    經證人陳盈志及庚○○交待明確，且有買賣契約交款備忘錄
    在卷可證（見原審卷39頁），是陳雅萍確已支付300,000元
    簽約金無誤，而陳雅萍前陳交付300,000元現金，雖未陳明
    其交付細節為何，亦難謂為虛。至上訴人主張陳雅萍因受提
    款金額之限制，僅能於簽約當日支付100,000元現金，丙○
    ○大可於買賣契約交款備忘錄欄記載簽約款100,000元，何
    須記載給付200,000元銀行本票？且陳雅萍既可於93年11月
    26日提出銀行開立之200,000元本票票據，何須於提款機提
    款？足見丙○○與陳雅萍間買賣契約為虛云云。惟關於陳雅
    萍與丙○○所簽訂買賣契約第2條既約定第一期款為300,000
    元，則陳雅萍依約交付100,000元現金，及200,000 元票據
    ，即符合契約之約定，難謂有何不當，亦與一般交易常情無
    違，上訴人徒以陳雅萍僅有現金100,000元，第一期款款即
    應約定100,000元云云，遽以指摘陳雅萍與丙○○間買賣契
    約為虛云云，顯屬臆測之詞，不足為採。另丙○○雖於答辯
    狀稱陳雅萍提領100,000元，嗣後陳雅萍先生提領300,000元
    ，還陳雅萍100,000元，上訴人指稱其資金來源陳述前後不
    符，足證買賣契約為虛云云（見本院卷95頁）。但關於陳雅
    萍支付100,000元來源，丙○○答辯狀所載雖與陳盈志所述
    不同，惟姑不論陳雅萍支付100,000元現金來源如何，均係
    陳雅萍與陳盈志夫妻間如何理財之私事，該款項究係何人支
    付，核不影響潘國豪已於簽約時收受100,000元現金及200,0
    00元本票，嗣該本票並經以同額現金換回之事實，且本件買
    賣距今已歷時2年，金錢來源如何，已難記憶深刻，上訴人
    要求鉅細靡遺，已強人所難，因此，縱其陳述資金來源細節
    有些微差距，亦難指為虛。況本件買賣契約倘要造假，自可
    於備註欄直接記載93年11月29日收受300,000元現金，而無
    須費事記載10,000元現金、200,000元本票，徒增嗣後舉證
    困擾。因此，本件丙○○於答辯狀所載陳雅萍支付100,000
    元來源縱不符，亦難推翻陳雅萍有買受6號3樓房地之事實。
    至陳盈志究係向何人換回本票，雖陳盈志所述係去仲介公司
    換回，與丙○○、潘國豪所述係代書換回不符云云。惟仲介
    公司係與代書搭配辦理不動產買賣交易，對買受人而言，代
    書即代表仲介，因此陳盈志陳證曰其至仲介公司換回本票，
    亦難謂有不符事實之處。上訴人以陳雅萍支付之100,000元
    資金來源之支微細節，據以指陳買賣不符，不足為採。
  (2)壬○○買受7號7樓房屋，分別於93年12月9日支付100,000元
    簽約款，又於93年12月29日支付250,000元完稅款，均係壬
    ○○向其任職之璟昇金屬工業有限公司（以下簡稱璟昇公司
    ）借得同額之台灣銀行土城分行為付款人之支票2紙支付，
    此經璟昇公司負責人即證人游吳英結證在卷（見本院卷第
    115 頁），並有該2紙支票附卷可稽（見原審卷第33頁、第
    34頁），而該2紙支票並經丙○○分別存入其自己及其配偶
    姜佳伶之板信商業銀行之帳戶內，亦有丙○○及其配偶訴外
    人姜佳伶之板信商業銀行存摺內票據交換存入紀錄可參（見
    原審卷第33頁至第34頁）。另尾款3,400,000元部分，係壬
    ○○向台灣銀行土城分行貸款3,400,000元後，於94年1月3
    日轉帳3,356,074元以支付被上訴人丙○○原來在臺灣銀行
    之貸款，現壬○○每月支付貸款10,599元、7,283元。而其
    餘尾款40,725元及3,201元則於93年1月4日、5日分別提領現
    金支付，有壬○○台灣銀行存摺、台灣銀行小額貸款還款便
    查卡等可參（見原審卷第82頁、第83頁），壬○○並支付僑
    福公司房屋服務費75,000元，服務費43,877元，有僑福房屋
    服務費用證明書、服務收費明細表在卷可參（見原審卷第81
    頁），即壬○○於購入7號7樓房地後，旋即於94年1月7日設
    籍遷入，有戶籍謄本在卷可參（見本院卷第98頁至第99頁）
    ，則丙○○與壬○○抗辯稱其間為正常之交易行為一節，並
    非全然無據。上訴人以壬○○交付第三人即璟昇公司所簽發
    支票支付簽約款、完稅款，不能證明確係壬○○所支付，並
    據以證明該買賣契約非實云云。惟以票據支付房地款，乃符
    合一般社會處理巨額現金支付之型態，故壬○○以其資金來
    源零散，而向其僱主璟昇公司借票據以整付100,000元、250
    ,000 元簽約款、完稅款尚難謂有何不符一般交易情事，而
    丙○○嗣後將該支票款存入何銀行帳戶兌領，乃係其個人金
    錢支配之問題，上訴人以丙○○將該支票存入其配偶姜佳伶
    之帳戶，據以指陳買賣為虛，殊難採信。再者，證人己○○
    ○已陳證壬○○係向其借得2張支票350,000元，並經提示該
    2張支票予己○○○指認無誤，有該筆錄在卷可考（見本院
    卷115頁），嗣證人己○○○雖陳證稱該2張支票係300,000
    元云云，惟其係經上訴人訴訟代理人訊問：「壬○○共向你
    借多少？你是否開一張300,000元？」後，證人己○○○始
    稱：「我記得是300,000元，票是壬○○開的，我記得是開2
    張票，一張100,000元，一張200,000元」，此有該筆錄在卷
    可考（見本院卷第148頁），故己○○○之所以陳證壬○○
    借得300,000元，既係上訴人訴訟代理人誘導之結果，且證
    人己○○○就借予壬○○2張支票之事實，始終陳證無誤，
    故上訴人徒以己○○○前揭陳證不符，遽以否認壬○○與丙
    ○○間之契約為虛云云，委無足取。
  6.上訴人雖主張丙○○就6號3樓房地係其於93年8月5日以3,92
    0,000元向訴外人葉青艷買受，7樓房地係其於93年7月30日
    向訴外人鍾文惠以4,400,000元買受，不到三個月即各以3,5
    00,000元、3,750,000元賤價出售予陳雅萍、壬○○，顯係
    為詐害債權而為通謀虛偽意思表示云云，固據原審向臺灣銀
    行土城分行、合作金庫銀行土城分行調閱該不動產買賣契約
    各乙件在卷可參（見原審卷第160頁至第166頁、第172頁至
    第178頁）。惟丙○○抗辯稱其係為向銀行貸得更高額度貸
    款另製作之契約，其實6號3樓房地、7號7樓房地之買賣價格
    係2,920,000元、3,300,000元，並據提出真正之契約二件為
    證（見本院卷第169頁至第177頁）。查，7號7樓房地契約確
    係丙○○為向銀行貸款較高額度，乃請代書配合多填買賣金
    額據以向銀行貸款，此經證人即代書辛○○陳證明確（見本
    院卷第153頁反面），故上訴人指陳丙○○以賤價出售7號7
    樓房地，已非實在。又陳雅萍、壬○○買受6號3樓房地、7
    號7樓房地不僅以平常交易價格購入，復係透過仲介公司向
    丙○○買受，已如前述，故縱丙○○以低於其購入之價格出
    售，亦不足以證明陳雅萍、壬○○有非真意之意思買受房地
    ，揆諸前開說明，難謂丙○○與陳思萍、壬○○間之買賣契
    約有通謀虛偽意思表示而無效。
  7.另上訴人主張陳雅萍、壬○○均陳稱有支付仲介費70,000元
    、750,000元云，與證人丁○○、庚○○陳證收取之仲介費
    3%不符云云。惟證人丁○○證稱：「我們原先是要收3％，
    丙○○的賣價是380萬，後來買方出到3,750,000，價差50,0
    00，所以仲介費是3％扣除50,000元，至於有無開發票，我
    已經忘記了。我們實際收的金額是64,000元」（見本院卷第
    149頁反面）；證人庚○○證稱：「丙○○有給我仲介費，
    但仲介費有折服務費。丙○○的委託價額，我已經忘記了，
    這是2年前的事情。我只記得成交價是3,500,000元。我記得
    丙○○的仲介費有開發票，因為成交價沒有到達丙○○要求
    的價額，所以有折服務費」（見本院卷第151頁）。是仲介
    丁○○、庚○○與丙○○間原約定委賣應支付3%仲介費，均
    因嗣後未達丙○○委賣價格，即因此折價而未收足3%之仲介
    費。至買方陳雅萍及壬○○部分，均非丁○○、庚○○處理
    ，已經丁○○、庚○○陳證在卷（見本院卷第151頁、第153
    頁），而陳雅萍、壬○○各支出700,000元、750,000 元服
    務費，各有僑福房屋、聖宏公司出具之證明書在卷可證（見
    原審卷第81頁、第88頁），是仲介公司向房屋出賣人、買受
    人索取之服務費既各別索費，上訴人以仲介公司向丙○○收
    3%仲介費，誤指陳陳雅萍、壬○○出具之服務費收據不符，
    遽以指陳買賣契約不實云云，要無足取。
  8.綜上所述，上訴人既未能證明丙○○就出售6號3樓房地、7
    號7樓房地與陳思萍、壬○○間，有為非真意之意思表示，
    並相互為非真意之合意，上訴人顯未盡舉證之責，其主張被
    上訴人間之買賣契約有通謀虛偽意思表示而無效云云，不足
    為採。
七、備位之訴部分：
　(一)按債務人所為之無償行為，有害及債權者，債權人得聲請法
  　院撤銷之；又債務人所為之有償行為，於行為時明知有損害
　　於債權人之權利者，以受益人於受益時亦知其情事者為限，
  　債權人得聲請法院撤銷之；民法第244條第1、2項分別定有
    明文。又債權人依民法第244條第2項規定，撤銷債務人所為
    之有償行為者，須具備下列之要件，即：(一)為債務人所為之
　  法律行為；(二)其法律行為有害於債權人；(三)其法律行為係以
    財產權為目的；(四)有償之法律行為；債務人於行為時，明知
    其行為有害於債權人，受益人於受益時，亦明知債務人之行
    為足生損害於債權之結果者。
  (二)本件上訴人主張丙○○與陳雅萍、壬○○間就6號3樓房地、
    7號7樓房地之有償買賣契約，已影響其對丙○○之侵權行為
    損害賠償債權之求償，固據提出國泰世華商業銀行土城分行
    、板信商業銀行作業部、合作金庫商業銀行土城分城分行函
    文及聲明異議狀為證（見本院卷第219頁至第223頁），且為
    丙○○所不爭。惟上訴人依民法第244條第2項請求撤銷被上
    訴人間所為買賣債權行為及所有權移轉物權行為，揆諸前開
    說明，上訴人仍應就受益人即陳雅萍、壬○○於與丙○○為
    買賣及移轉之行為時，明知其有害於上訴人，始得撤銷之。
  (三)查，丙○○與陳雅萍、壬○○間之買賣契約屬於真實正常之
    交易，已如前述，而丙○○於斯時出售系爭房地，固因而減
    少其資產，使上訴人對於丙○○之侵權行為損害賠償請求權
    有可能不能全部滿足之危險。而丙○○雖不願說明其向買受
    人即壬○○、陳雅萍收取之價金流向何方，惟其並不能據以
    證明買受人即陳雅萍、壬○○二人於受益即買受之時明知丙
    ○○有詐害上訴人，而上訴人復未能提出其他證據據以證明
    陳雅萍、壬○○明知於買受6號3樓房地、7號7樓房地之結果
    足生損害於上訴人。上訴人就此亦未盡舉證之責，為保護交
    易之安全，上訴人依民法第244條第2項規定訴請撤銷被上訴
    人所為之買賣債權及所有權移轉物權行為，並請求壬○○、
    陳雅萍將前開房屋以買賣為原因所辦理之移轉登記塗銷，仍
    屬無理由，亦應予駁回。
八、綜上所述，本件上訴人不能證明丙○○與陳雅萍、壬○○間
    之買賣契約，為通謀虛偽意思示，亦不能證明陳雅萍、壬○
    ○為買賣契約、移轉所有權時，有侵害上訴人對丙○○侵權
    行為損害賠償債權之主觀要件，則上訴人先位依民法第87條
    第1項規定請求：(一)陳雅萍於93年12月15日就6號3樓房地以
    買賣為原因向台北縣板橋地政事務所所為所有權移轉登記應
    予塗銷。(二)壬○○於93年12月30日就7號7樓房地以買賣為原
    因向台北縣板橋地政事務所所為所有權移轉登記應予塗銷。
    備位依民法第244條第2項規定請求：(一)丙○○與陳雅萍間於
    民國93年11月30日就6號3樓房地所為之買賣行為及所有權移
    轉行為，均請予撤銷。(二)陳雅萍於93年12月15日就6號3樓房
    地以買賣為原因，向台北縣板橋地政事務所所為之所有權移
    轉登記，應予塗銷。(三)丙○○與壬○○間於93年12月10日就
    7號7樓房地所為之買賣行為及所有權移轉行為，均應予撤銷
    。(四)壬○○於93年12月30日就7號7樓房地以買賣為原因，向
    台北縣板橋地政事務所所為之所有權移轉登記，應予塗銷，
    為無理由，不應准許。原審為上訴人敗訴之判決，及駁回其
    假執行之聲請，並無不合。上訴意旨指摘原判決不當，求予
    廢棄改判，為無理由，應予駁回。
九、本件事證已明，兩造其餘攻擊防禦方法及未經援用之證據，
    經本院審酌後，核與本件之結論，不生影響，爰不一一贅述
    ，附此敘明。
十、據上論結，本件上訴為無理由，依民事訴訟法第449條第1項
    、第78條、第385條第1項前段，判決如主文。
中    華    民    國    96    年    4     月    3    日
                    民事第十一庭
                        審判長法  官   鄭雅萍
                              法  官   林恩山
                              法  官   蘇芹英
正本係照原本作成。
如不服本判決，應於收受送達後20日內向本院提出上訴書狀，其
未表明上訴理由者，應於提出上訴後20日內向本院補提理由書狀
（均須按他造當事人之人數附繕本）上訴時應提出委任律師或具
有律師資格之人之委任狀；委任有律師資格者，另應附具律師資
格證書及釋明委任人與受任人有民事訴訟法第466條之1第1項但
書或第2項（詳附註）所定關係之釋明文書影本。
中　　華　　民　　國　　96　　年　　4 　　月　　3 　　日
　　　　　　　　　　　　　　　書記官   林初枝
附註：
民事訴訟法第466條之1（第1項、第2項）：
對於第二審判決上訴，上訴人應委任律師為訴訟代理人。但上訴
人或其他法定代理人具有律師資格者，不在此限。
上訴人之配偶、三親等內之血親、二親等內之姻親，或上訴人為
法人、中央或地方機關時，其所屬專任人員具有律師資格並經法
院認為適當者，亦得為第三審訴訟代理人。
